【裁判字號】    99,簡上,37
【裁判日期】    991103
【裁判案由】    債務人異議之訴
【裁判全文】
臺灣屏東地方法院民事判決              99年度簡上字第37號
上  訴  人  乙○○○
訴訟代理人  甲○○
被上訴人    丙○○
上列當事人間債務人異議之訴事件，上訴人對於中華民國99年2
月10日本院屏東簡易庭98年度屏簡字第605 號第一審判決提起上
訴，本院於民國99年10月20日言詞辯論終結，判決如下：
    主  文
上訴駁回。
第二審訴訟費用由上訴人負擔。
    事實及理由
一、上訴人主張：被上訴人以本院98年度司促字第586 號支付命
    令與確定證明書為執行名義向本院聲請強制執行，經本院98
    年度司執字第34479 號受理執行中，惟被上訴人所持支付命
    令之本票非上訴人所簽而係偽造，又上訴人亦未向被上訴人
    借款，對於該支付命令上訴人雖未以具名提出異議，然同為
    上開支付命令債務人即上訴人之訴訟代理人甲○○於該異議
    狀內已有表明上訴人異議之意旨，且上訴人既與上訴人之訴
    訟代理人甲○○形式上既為上開本票之共同發票人，依法應
    負連帶責任，而有合一確定之必要，故上訴人之訴訟代理人
    甲○○提出異議效力應及於上訴人，而該支付命令失其效力
    ，是以，前揭強制執行程序自有撤銷之必要，為此爰依強制
    執行法第14條之規定，求為(一)廢棄原判決；(二)本院98年度司
    執字第34479 號執行事件所為強制執行程序應予撤銷；(三)訴
    訟費用由被上訴人負擔。
二、被上訴人則以：按債務人對於支付命令未於法定期間合法提
    出異議者，支付命令與確定判決有同一之效力，民事訴訟法
    第52 1條第1 項定有明文。而上訴人既曾收受上開支付命令
    ，未於法定期間聲明異議，該支付命令即告確定，上訴人不
    得援支付命令成立前之事實提起本件訴訟。又上訴人之訴訟
    代理人甲○○對於上開支付命令所為之異議，依該異議狀所
    載內容，並未含上訴人，且亦無效力及於上訴人之問題等語
    置辯，並聲明駁回上訴人之上訴，上訴費用由上訴人負擔。
三、按執行名義成立後，如有消滅或妨礙債權人請求之事由發生
    ，債務人得於強制執行程序終結前，向執行法院對債權人提
    起異議之訴，強制執行法第14條第1 項前段定有明文。故債
    務人異議之訴，須以其主張消滅或妨礙債權人請求之事由係
    發生於執行名義成立後者始得為之，若其主張此項事由在執
    行名義成立之前即已存在，則為執行名義之裁判縱有不當，
    亦非異議之訴所能救濟。若執行名義無確定判決同一之效力
    者，於執行名義成立前，如有債權不成立或消滅或妨礙債權
    人請求之事由發生，債務人亦得於強制執行程序終結前提起
    異議之訴，強制執行法第14條第2 項亦定有明文。末按，債
    務人對於支付命令未於法定期間提出異議者，支付命令與確
    定判決有同一之效力，此為民事訴訟法第521 條第1 項所明
    定。故債務人對於以具有確定判決同一效力之支付命令為執
    行名義所為之強制執行程序，僅得依據強制執行法第14條第
    一項提起債務人異議之訴以為救濟，而不得依同條第2 項規
    定，以執行名義成立前有債權不成立或消滅或妨礙債權人請
    求之事由發生，提起債務人異議之訴。
四、經查：
  (一)查被上訴人以上訴人及上訴人訴訟代理人甲○○二人於民國
    83年元月19日向被上訴人借貸新臺幣（下同）10萬元，並共
    同簽發發票日為83年1 月19日，到期日為94年6 月18日票面
    金額為10萬元，票號為NO186765號之本票1 紙為由，向本院
    聲請核發支付命令，經本院以98年度司促字第586 號裁定對
    其二人核發支付命令後，甲○○以自己名義於法定期間內聲
    明異議，而上訴人並未聲明異議而告確定等情，業經本院依
    職權調取本院98年度屏小字第124 號、98年度小上字第25號
    卷宗核閱無訛。
  (二)又被上訴人以本院上開98年度司促字第586 號支付命令、確
    定證明書為執行名義聲請強制執行上訴人所有坐落於屏東縣
    治鄉○○段502 地號土地及其上屏東縣長治鄉○○段118 建
    號即門牌號碼屏東縣長治鄉○○路451 號房屋，經本院98年
    度司執字第34479 號受理在案，並經查封、鑑價，現於詢問
    拍賣最低價額程序等節，業經本院依職權調取本院98年度司
    執字第34479 號強制執行卷宗查閱無訛。
  (三)再者，依上開98年度屏小字第124 號卷內所附債務人甲○○
    聲明異議之內容觀之，並未附加任何理由，是從該形式觀之
    自難認本件上訴人亦同為異議之聲明，是上訴人主張該異議
    狀內已表明其異議之意云云，即無可採。又上開本院98年度
    屏小字第124 號判決後，上訴人訴訟代理人甲○○曾以該判
    決漏未就上訴人異議部分為判決而聲請補充判決，經本院屏
    東簡易庭於99年6 月9 日以98年度屏小字第124 號裁定駁回
    該聲請，亦有卷存民事裁定1 紙可證（見本院卷第34頁），
    故上訴人主張上訴人之訴訟代理人甲○○提出異議效力應及
    於上訴人，而該支付命令失其效力云云，亦無可採。
  (四)本件上訴人主張98年度司促字第586 號支付命令所憑本票係
    屬偽造，兩造間並無借貸關係存在云云，均屬執行名義成立
    前之事由，並非上述強制執行法第14條第1 項所規定於執行
    名義成立後有消滅或妨礙債權人請求之事由，上訴人據以提
    起債務人異議之訴，即屬無據。
五、綜上所述，被上訴人既對於上訴人有債權存在，並依法續為
    強制執行，上訴人復未能舉證有何消滅或妨礙債權人請求之
    事由發生，是上訴人提起本件債務人異議之訴，於法無據，
    應予駁回。原審為上訴人敗訴之判決，核無不合，上訴意旨
    指摘原判決不當，求為廢棄，非有理由，應予駁回。
六、本件事證已臻明確，兩造其餘主張、陳述、攻擊防禦方法，
    經審酌後認於本判決結果不生影響，爰不一一論述，附此敘
    明。
七、據上論結，本件上訴為無理由，依民事訴訟法第436 條之1
    第3 項、第449 條第1 項、第78條，判決如主文。
中    華    民    國    99    年    11    月    3     日
                  民事第一庭    審判長法  官  孫國禎
                                      法  官  羅培毓
                                      法  官  曾吉雄
正本係照原本作成。
不得上訴。
                                      書記官  黃麗燕
中    華    民    國    99    年    11    月    3     日

司法院資訊處製作；財團法人民間司法改革基金會備份。
